【裁判字號】    95,訴,78
【裁判日期】    950331
【裁判案由】    毒品危害防制條例
【裁判全文】
臺灣彰化地方法院刑事判決                95年度訴字第78號
公  訴  人  臺灣彰化地方法院檢察署檢察官
被      告  甲○○
上列被告因違反毒品危害防制條例案件，經檢察官提起公訴（94
年度毒偵字第3901號、第6196號）及移送併案審理（95年度毒偵
字第313 號），本院合議庭裁定由受命法官獨任進行簡式審判程
序，茲判決如下：
    主  文
甲○○施用第一級毒品，累犯，處有期徒刑柒月；又連續施用第
二級毒品，累犯，處有期徒刑柒月，扣案之第二級毒品甲基安非
他命1 包（毛重零點貳公克）沒收銷燬之，玻璃球吸食器壹個及
塑膠袋壹個，均沒收。應執行有期徒刑壹年，扣案之第二級毒品
甲基安非他命1 包（毛重零點貳公克）沒收銷燬之，玻璃球吸食
器壹個及塑膠袋壹個，均沒收。
    犯罪事實
一、甲○○曾於民國94年間因施用毒品案件，經本院以94年度彰
    簡字第32號刑事判決判處有期徒刑3 月確定，並於94年5 月
    26日易科罰金執行完畢。其前於92年間因施用毒品案件，經
    本院以92年度毒聲字第769 號裁定送勒戒處所觀察、勒戒後
    ，認無繼續施用毒品之傾向，於92年6 月11日觀察勒戒執行
    完畢釋放，且經臺灣彰化地方法院檢察署檢察官以92年度毒
    偵字第944 號、第966 號為不起訴處分確定。詎其不知悔改
    ，明知海洛因及甲基安非他命業經公告為毒品危害防制條例
    第2 條第2 項所列管之第1 、2 級毒品，不得非法持有、施
    用，復分別(一)基於施用第1 級毒品海洛因之犯意，於前揭觀
    察勒戒執行完畢釋放後5 年內，於94年7 月29日晚上11時許
    採尿回溯24小時內（不含公權力拘束時間）之某時，施用第
    1 級毒品海洛因1 次；(二)基於施用第2 級毒品甲基安非他命
    之概括犯意，於前揭觀察勒戒執行完畢釋放後5 年內，自94
    年7 月29日晚上7 時許起，至95年1 月13日下午6 時許止，
    在其位於彰化縣花壇鄉○○村○○街118 號住處內或其真實
    姓名、年籍均不詳之友人位於彰化縣田中鎮○○路住處內，
    將甲基安非他命以玻璃球吸食器隔熱燒烤吸食煙霧之方式，
    平均每週施用1 次，連續施用第2 級毒品甲基安非他命多次
    。嗣經警方於94年7 月29日晚上8 時50分，在彰化縣田中鎮
    ○○路某處臨檢查獲，並扣得第2 級毒品甲基安非他命1 包
    （毛重0.2 公克）；於95年1 月14日上午11時許，持本院核
    發之搜索票，在彰化縣花壇鄉○○村○○街118 號搜索而查
    獲，並扣得其所有供施用第2 級毒品甲基安非他命所用之玻
    璃球吸食器1 個及塑膠袋1 個，且分別於94年7 月29日晚上
    10時59分、95年1 月14日下午1 時42分採尿送驗後，始知上
    情。
二、案經彰化縣警察局彰化分局、田中分局分別報請臺灣彰化地
    方法院檢察署檢察官偵查起訴及移送併案審理。
    理  由
一、本案被告甲○○所犯係死刑、無期徒刑、最輕本刑為3 年以
    上有期徒刑以外之罪，其於準備程序就前揭被訴事實為有罪
    之陳述，經受命法官告知簡式審判程序之旨，並聽取其與公
    訴人之意見後，本院認無不得或不宜改依簡式審判程序進行
    之處，爰依刑事訴訟法第273 條之1 第1 項、第284 條之1
    ，裁定本案由受命法官獨任進行簡式審判程序，合先敘明。
二、訊據被告對其於上揭時、地，分別施用第1 級毒品海洛因及
    連續第2 級毒品甲基安非他命之事實，於本院審理時（參見
    本院95年3 月30日審判筆錄）均坦承不諱，此有查獲照片共
    計4 張附卷可參，且有扣案晶體1 包，經本院以甲基安非他
    命測試劑檢驗後，係第2 級毒品甲基安非他命（毛重0.2 公
    克），此有測試結果照片1 張附卷可參，另扣案之玻璃球吸
    食器及塑膠袋各1 個，係被告所有供施用第2 級毒品甲基安
    非他命所用之物，業經被告於本院審理中供明在卷，可資佐
    證。另查：
  (一)被告係於94年7 月29日晚上10時59分、95年1 月14 日 下午
    1 時42分，經臺灣彰化地方法院檢察署委託警方採集被告尿
    液送驗結果及臺灣彰化地方法院檢察署送請複驗結果，分別
    呈嗎啡及甲基安非他命陽性反應、甲基安非他命陽性反應，
    此有彰化縣衛生局94年8 月8 日煙檢字第943261號煙毒尿液
    檢驗成績書及尿液代號與真實姓名對照認證單、詮昕科技股
    份有限公司94年11月25日報告編號4B180079號濫用藥物尿液
    檢驗報告各1 紙（參見臺灣彰化地方法院檢察署94年度毒偵
    字第3901號偵查卷宗第55、56、65頁）、彰化縣衛生局95年
    1 月23日煙檢字第950291號煙毒尿液檢驗成績書及尿液代號
    與真實姓名對照認證單（參見臺灣彰化地方法院檢察署95年
    度毒偵字第313 號偵查卷宗第18頁、本院卷宗）附卷可稽，
    足見被告確有施用第1 、2 級毒品海洛因、甲基安非他命之
    事實無訛。
  (二)按海洛因施用入人體後水解還原成嗎啡，再循嗎啡之代謝方
    式排出體外，業據行政院衛生署藥物食品檢驗局73藥檢壹字
    第030221號函說明綦詳，且依醫學臨床實驗及根據英國藥學
    會出版Isolationand Indentification of Drugs一書第293
    頁載明：海洛因經注射入人體後，在體內迅速水解成６Mono
    acetyImorphine，再緩緩繼續水解成嗎啡，然後再循嗎啡之
    代謝方式排出，同書第431 至432 頁並載有：嗎啡經注射入
    人體後，約50% 以上於8 小時內自尿中排出，至24小時排出
    約90% ，但48小時後仍有微量可檢出等語。又甲基安非他命
    經口服投與後，約70% 於24小時內可自尿液中排出，而其尿
    液內含甲基安非他命成分之檢出，與投與甲基安非他命的量
    、個人體質、檢驗儀器之精密度有關，通常採尿化驗是否呈
    陽性反應，應以投與後24小時內所採者為宜，此亦有行政院
    衛生署藥物食品檢驗局（80）藥檢醫字第4529號函可查。是
    參酌前揭報告及施用毒品之成癮性，被告自白於前揭時間分
    別有施用第1 級毒品海洛因1 次、連續施用第2 級毒品甲基
    安非他命多次之犯行等語，核與事實相符，應堪採信。
  (三)另犯毒品危害防制條例第10條施用第1 級、第2 級毒品之罪
    者，檢察官應先聲請法院裁定將被告令送勒戒處所觀察、勒
    戒，經觀察、勒戒後，認無繼續施用毒品傾向者，應由檢察
    官為不起訴之處分，且經觀察、勒戒執行完畢釋放後，5 年
    內再犯第10條之罪，檢察官應依一般刑事訴訟程序予以起訴
    論罪科刑，此觀諸毒品危害防制條例第20條第1 項、第2 項
    、第23條第2 項前段規定自明。經查，被告前於92年間因施
    用毒品案件，經本院以92年度毒聲字第769 號裁定送勒戒處
    所觀察、勒戒後，認無繼續施用毒品之傾向，於92年6 月11
    日觀察勒戒執行完畢釋放，且經臺灣彰化地方法院檢察署檢
    察官以92年度毒偵字第944 號、第966 號為不起訴處分確定
    等情之事實，此有臺灣高等法院被告全國前案紀錄表、臺灣
    彰化地方法院檢察署刑案資料查註紀錄表各1 紙附卷可參。
    被告前既曾因施用毒品案件，經觀察、勒戒後，復因施用毒
    品，其於前開觀察、勒戒執行完畢釋放後5 年內，再犯本案
    施用毒品罪，依毒品危害防制條例第23條第2 項之規定，屬
    應依法論罪科刑之行為，依前開說明，本案被告上開所為，
    係於92年6 月11日觀察勒戒執行完畢釋放後5 年內，再犯毒
    品危害防制條例第10條第1 、2 項施用第1 、2 級毒品罪，
    事證明確，被告上開犯行洵堪認定。
三、按海洛因、甲基安非他命為毒品危害防制條例第2 條第2 項
    第1 、2 款所明定之第1 、2 級毒品。核被告所為，係犯同
    條例第10條第1 項之施用第1 級毒品罪及同條例第10條第2
    項之施用第2 級毒品罪。被告持有第1 、2 級毒品進而施用
    ，持有之低度行為各為施用之高度行為所吸收，均不另論持
    有毒品之罪。其先後多次施用第2 級毒品甲基安非他命，時
    間緊接，犯罪構成要件相同，顯係基於概括犯意為之，為連
    續犯，應依刑法第56條之規定，論以一罪，並加重其刑。被
    告所犯上開二罪，罪名各別，行為互異，應分論併罰。另查
    ，被告曾於94年間因施用毒品案件，經本院以94年度彰簡字
    第32號刑事判決判處有期徒刑3 月確定，並於94年5 月26日
    易科罰金執行完畢等情，此有臺灣高等法院被告全國前案紀
    錄表、臺灣彰化地方法院檢察署刑案資料查註紀錄表各1 份
    存卷可考，其於5 年內再犯本案有期徒刑以上之罪，為累犯
    ，應依刑法第47條之規定，就其所犯上開施用第1 級毒品罪
    ，依法加重其刑；施用第2 級毒品罪，依法遞加重其刑。另
    併案部分（即95年度毒偵字第313 號）被告施用第2 級毒品
    犯行，雖未據起訴，然該部分與公訴人起訴之被告施用第2
    級毒品犯行部分（即94年度毒偵字第3901號、第6196號）具
    有連續犯之裁判上一罪關係，應為起訴效力所及，本院自應
    併予審究。爰審酌被告前因施用毒品案件，經觀察、勒戒執
    行完畢釋放後，仍未能徹底戒絕毒品，復犯本案施用毒品罪
    ，顯見其無戒毒悔改之意，惟念其施用毒品乃自戕一己之身
    體健康，尚未對他人造成危害，且犯後已坦承犯行，態度良
    好等一切情狀，各量處如主文所示之刑，並定其應執行之刑
    。
四、又毒品危害防制條例第18條第1 項前段之規定，乃刑法第38
    條第1 項第1 款之特別規定，此所稱查獲之毒品，係指有罪
    判決書於事實欄內，已經認定為被告有罪事實之毒品，即足
    當之，不以仍屬於被告所有者為限（最高法院92年度臺非字
    第297 號裁判要旨參照）。經查：
  (一)雖扣案晶體1 包（毛重0.2 公克）經檢驗後，確實為第2 級
    毒品甲基安非他命，已如前述，且該包裝甲基安非他命之塑
    膠袋，業已無法與毒品析離，均屬違禁物，不問是否屬於犯
    人所有與否，依毒品危害防制條例第18條第1 項前段規定，
    併予宣告沒收銷燬之。又鑑定耗損之毒品，既已滅失，即無
    庸併予宣告沒收銷燬，附此敘明。
  (二)至扣案之玻璃球吸食器及塑膠袋各1 個，均係被告所有，且
    供施用第2 級毒品甲基安非他命所用之物，業經被告於本院
    審理中供明在卷，業如前述，爰依刑法第38條第1 項第2 款
    之規定，併予宣告沒收。
據上論斷，應依刑事訴訟法第273 條之1 第1 項、第299 條第1
項前段，毒品危害防制條例第10條第1 項、第2 項、第18條第1
項前段，刑法第11條、第56條、第47條、第38條第1 項第2 款、
第51 條第5 款、第9 款，判決如主文。
本案經檢察官李毓珮到庭執行職務。
中    華    民    國    95    年    3     月    31    日
                  刑事第一庭    法  官  唐中興
以上正本證明與原本無異。
如不服本判決，應於判決送達後10日內向本院提出上訴狀 (須附
繕本 )。
中    華    民    國    95    年    4     月    4     日
                                書記官  施惠卿
附錄本案判決論罪科刑法條全文：
毒品危害防制條例第10條
施用第1級毒品者，處6月以上5年以下有期徒刑。
施用第2級毒品者，處3年以下有期徒刑。


司法院資訊處製作；財團法人民間司法改革基金會備份。
